臺灣宜蘭地方法院刑事判決　　　　　　　　　　　　　九十三年度易字第二七四號
　　公　訴　人　臺灣宜蘭地方法院檢察署檢察官
　　被　　　告　丙○○
右列被告因違反動產擔保交易法案件，經檢察官提起公訴（九十三年度偵緝字第七四
號），本院判決如左：
    主  文
丙○○動產擔保交易之債務人，意圖不法之利益，將標的物遷移，致生損害於債權人
，累犯，處拘役參拾日，如易科罰金以參佰元折算壹日。
    事  實
一、丙○○前因偽造文書案件，經本院於民國八十八年九月三日以八十八年度訴字第
    一七０號判處有期徒刑六月，於九十年七月十六日執行完畢出監，竟不知悔改，
    於九十二年三月六日，以其所有之車號ＨＮ—六五四八號自用小客車，依動產擔
    保交易法之動產抵押方式，向中國信託商業銀行（以下簡稱「中國信託」）辦理
    汽車貸款，貸得新臺幣（下同）十一萬元，為動產擔保抵押之債務人，約定自九
    十二年四月七日起至九十四年三月六日止，每月一期，分二十四期攤還，每期清
    償五千五百九十八元，並約定應將上開車輛停放於宜蘭縣蘇澳鎮神州巷十八號住
    處，且約定於債務人繳清全部貸款前，應盡善良管理人注意義務占有使用，不得
    擅將標的物遷移、出賣、移轉、抵押或為其他處分。詎丙○○明知為上開汽車之
    動產擔保交易債務人，竟於繳付七期分期款項後，即拒不付款，中國信託隨即將
    對於丙○○之債權讓與和潤企業股份有限公司（以下簡稱「和潤公司」），然丙
    ○○於和潤公司訪視人員前往催討分期款項時，竟違反上開動產擔保交易抵押之
    規定，擅自將上開汽車遷移至不詳處所，致和潤公司追索無著，足生損害於債權
    人和潤公司。
二、案經和潤公司訴由臺灣宜蘭地方法院檢察署檢察官偵查起訴。
    理  由
一、訊據被告丙○○固不否認以其所有之車號ＨＮ—六五四八號自用小客車，依動產
    擔保交易法之動產抵押方式，向中國信託辦理汽車貸款，貸得十一萬元，約定自
    九十二年四月七日起至九十四年三月六日止，每月一期，分二十四期攤還，每期
    清償五千五百九十八元，並約定應將上開車輛停放於宜蘭縣蘇澳鎮神州巷十八號
    住處，但僅繳付七期分期款項後即未付款，惟辯稱：伊本來住在宜蘭縣蘇澳鎮○
    ○路十六號二樓，後來搬到神州巷十八號婆婆住處，該車一直停在神州巷巷口，
    和潤公司的人來找伊時，伊確實有把車子開去超市，但是過一下子就回家，和潤
    公司的人就回去了，和潤公司的人去過伊住處二次，第一次伊在家，車子沒有移
    動，第二次伊一時生氣，才把車子開去超市，很快就回來，並沒有將車子遷移或
    藏匿，伊不是惡意不繳分期款，伊不知道這樣會犯罪云云。經查，右揭事實，業
    據告訴代理人乙○○於偵查中，及告訴代理人林柏鑫於本院審理中指訴綦詳，並
    提出貸款借據暨動產抵押契約書、動產擔保交易動產抵押設定塗銷登記申請書、
    債權讓與契約書、動產擔保交易動產抵押設定債人變更登記申請書、和潤公司應
    收帳款客戶繳款明細表、存證信函及被告戶籍謄本各一件附卷可稽。被告雖辯稱
    並未將前開汽車遷移云云，並舉證人丁○○於本院審理中結證稱：被告的車子一
    直都放在宜蘭縣蘇澳鎮神州巷內並未遷移，因為被告會幫忙其載運批發漁獲等語
    （見本院九十三年九月十四日審理筆錄）。然告訴人之訪視員甲○○曾三度前往
    被告住處查訪車輛，被告拒不繳款，並於訪視員查訪時當場強行將汽車開走，此
    有訪視委託書一件附卷可參，並於本院審理中結證略稱：渠去查訪過二次，第一
    次去的時候，被告及她的先生、小孩都在家，渠在被告家中談，請被告支付車款
    ，被告說他湊不到錢並找朋友過來，他的朋友過來之後，被告跟她先生吵架，被
    告有喝酒，之後就開車離開，被告將車開走時渠並不知道，他的朋友也沒有付車
    款，渠下去沒有看到車子，又在巷口等了半個小時，被告還是沒有回來，渠才離
    開，第二次就是第二天或第三天，渠從花蓮回來，約在晚上九、十時許，渠在被
    告家中附近看沒有看到，渠就離開，訪視報告書是渠寫的，渠去之前有在電腦上
    查到二個地址，渠到現場看到車子有叫樓下的人叫被告，被告就下樓，渠忘記訪
    視的確實地址，渠訪視時有對被告表示要占有保管該車，被告聽到之後就當場喝
    酒，之後就下樓，由被告的先生跟朋友跟渠談，後來渠談了約十分鐘後，渠下樓
    就沒有看到車子等語（見本院九十三年九月十四日審理筆錄），顯見被告確有於
    告訴人之訪視員前往表示因其拒不付款應暫時保管占有其供擔保之汽車時，將汽
    車任意駛離遷移之情形。被告前揭所辯，應為飾卸之詞，不足採信。是本件事證
    明確，被告犯行洵堪認定，應予依法論科。
三、核被告丙○○所為，係犯動產擔保交易法第三十八條之遷移動產擔保交易標的物
    罪。茲查，被告前因偽造文書案件，經本院於八十八年九月三日以八十八年度訴
    字第一七０號判處有期徒刑六月，於九十年七月十六日執行完畢出監，有卷附之
    臺灣高等法院被告全國前案紀錄表可按，其於前案執行完畢後五年內再犯本件有
    期徒刑以上之罪，為累犯，應依刑法第四十七條加重其刑。爰審酌被告之素行，
    其犯罪之動機係因無資力繳納分期貸款，其目的、手段尚稱單純，所生危害並非
    嚴重，惟犯罪後否認犯行，且尚未與告訴人達成和解等一切情狀，量處如主文所
    示之刑，並諭知易科罰金之折算標準，以資懲儆。
據上論斷，應依刑事訴訟法第二百九十九條第一項前段，動產擔保交易法第三十八條
，刑法第十一條前段、第四十七條、第四十一條第一項前段，罰金罰鍰提高標準條例
第一條前段、第二條，判決如主文。
本案經檢察官劉憲英到庭執行職務。
中　　　華　　　民　　　國　　九十三　　年　　　九　　　月　　二十九　　日
                                    臺灣宜蘭地方法院刑事第四庭
                                        審判長法  官  林  惠  玲
                                              法  官  辜  漢  忠
                                              法  官  郭  顏  毓
右正本證明與原本無異。
如不服本判決應於送達後十日內向本院提出上訴狀（應附繕本）。
                                              書記官  莊  淑  茹
中　　　華　　　民　　　國　　九十三　　年　　　九　　　月　　 三十 　　日
附錄本案論罪科刑法條全文：
動產擔保交易法第三十八條
動產擔保交易之債務人，意圖不法利益，將標的物遷移、出賣、出質、移轉、抵押或
為其他處分，致生損害於債權人者，處三年以下有期徒刑、拘役或科或併科六千元以
下罰金。
